ACORDAO-COMPLETO-2471314

ACÓRDÃO 8884/2021 ATA 22/2021 - PRIMEIRA CÂMARA

VISTOS, relatados e discutidos estes autos de tomada de contas especial instaurada pelo então Ministério do Desenvolvimento Social e Agrário, em razão da impugnação total das despesas realizadas com recursos do Convênio 76/2008-Sesan  (Siafi 636907) , celebrado entre o então Ministério do Desenvolvimento Social e Combate à Fome e o Município de Cacimba de Areia/PB, tendo por objeto o apoio financeiro para implantar o Programa de Aquisição de Alimentos naquela cidade, 
ACORDAM os Ministros do Tribunal de Contas da União, reunidos em sessão da Primeira Câmara, ante as razões expostas pelo Relator, em:
9.1. considerar revel o sr. Inácio Roberto de Lira Campos, ex-prefeito de Cacimba de Areia/PB (Gestões 2005-2008 e 2009-2012) , para todos os efeitos, dando-se prosseguimento ao processo, com fulcro no art. 12, § 3º, da Lei 8.443/1992; 
9.2. julgar irregulares as contas do sr. Inácio Roberto de Lira Campos, nos termos dos arts. 1º, inciso I, 16, inciso III, alíneas b e c, da Lei 8.443/1992, c/c os arts. 19 e 23, inciso III, da mesma Lei, condenando-o ao pagamento da importância a seguir especificada, atualizada monetariamente e acrescida dos juros de mora, calculada a partir da data discriminada até a data da efetiva quitação do débito, fixando-lhe o prazo de quinze dias, para que comprove, perante o Tribunal, o recolhimento da referida quantia aos cofres do Tesouro Nacional, nos termos do art. 23, inciso III, alínea "a", da citada lei, c/c o art. 214, inciso III, alínea "a", do Regimento Interno do TCU.  
	Data de ocorrência
	Valor histórico (R$) 

	18/12/2008
	350.000,00

9.3. aplicar ao sr. Inácio Roberto de Lira Campos a multa prevista no art. 57 da Lei 8.443/1992, no valor de R$ 100.000,00 (cem mil reais) , fixando-lhe o prazo de quinze dias, a contar da notificação, para que comprove, perante o Tribunal (art. 214, III, alínea "a", do Regimento Interno do TCU) , o recolhimento da dívida aos cofres do Tesouro Nacional, atualizada monetariamente desde a data deste acórdão até a do efetivo recolhimento, se paga após o vencimento, na forma da legislação em vigor;
9.4. autorizar, desde logo, a cobrança judicial das dívidas, caso não atendidas a notificação, na forma do disposto no art. 28, inciso II, da Lei 8.443/1992;
9.5. autorizar também, desde logo, se requerido, com fundamento no art. 28, inciso I, da Lei 8.443, de 1992, c/c o art. 217, §§ 1º e 2º do Regimento Interno do TCU, o parcelamento da (s) dívida (s) em até 36 parcelas, incidindo, sobre cada parcela, corrigida monetariamente, os correspondentes acréscimos legais, fixando-lhe o prazo de quinze dias, a contar do recebimento da notificação, para comprovar, perante o Tribunal, o recolhimento da primeira parcela, e de trinta dias, a contar da parcela anterior, para comprovar os recolhimentos das demais parcelas, devendo incidir, sobre cada valor mensal, atualizado monetariamente, os juros de mora devidos, no caso do débito, na forma prevista na legislação em vigor, alertando os responsáveis de que a falta de comprovação do recolhimento de qualquer parcela importará o vencimento antecipado do saldo devedor, nos termos do § 2º do art. 217 do Regimento Interno deste Tribunal; e
9.6. dar ciência desta deliberação ao responsável e à Procuradoria da República no Estado da Paraíba/PB, nos termos do § 3º do art. 16 da Lei 8.443/1992, c/c o § 7º do art. 209 do Regimento Interno do TCU, para adoção das medidas cabíveis.

Tomada de contas especial instaurada pelo Ministério do Desenvolvimento Social e Agrário em razão da impugnação total das despesas realizadas com recursos de convênio firmado com o Município de Cacimba de Areia/PB para a implantação do Programa de Aquisição de Alimentos naquela cidade.

Primeira Câmara

Município de Cacimba de Areia - PB.

3. Responsável: Inácio Roberto de Lira Campos (XXX.893.574-XX).

13.1. Ministros presentes: Walton Alencar Rodrigues (Presidente), Benjamin Zymler (Relator), Vital do Rêgo e Jorge Oliveira.
13.2. Ministros-Substitutos presentes: Augusto Sherman Cavalcanti e Weder de Oliveira.

PRU-5

INACIO ROBERTO DE LIRA CAMPOS

BENJAMIN ZYMLER

Adoto como relatório a instrução elaborada por auditora da SecexTCE (peça 65) , que contou com a anuência do corpo diretivo daquela unidade técnica (peças 66 e 67) :
"1.	Trata-se de Tomada de Contas Especial instaurada pelo Ministério do Desenvolvimento Social e Agrário, em desfavor do Sr. Inácio Roberto de Lira Campos, CPF XXX.893.574-XX, ex-Prefeito, em razão da impugnação total das despesas realizadas com recursos do Convênio 76/2008-Sesan  - Siafi 636907 (peça 2, p. 26-36) , celebrado entre o então Ministério do Desenvolvimento Social e Combate à Fome e a Prefeitura Municipal de Cacimba de Areia/PB, tendo por objeto "o apoio financeiro para implantar o Programa de Aquisição de Alimentos - Compra Direta Local da Agricultura Familiar, por meio da aquisição de produtos agropecuários produzidos por agricultores familiares, que se enquadrem no Programa Nacional de Fortalecimento da Agricultura Familiar - PRONAF, e que se destinem ao atendimento das demandas de suplementação alimentar e nutricional dos programas sociais da localidade de Cacimba de Areia/PB", conforme Plano de Trabalho (peça 2, p. 1-5) .
HISTÓRICO	
2.	O Convênio 76/2008-SESAN (Siafi 636907) foi firmado no valor de R$ 360.824,84, sendo R$ 350.000,00 à conta do concedente e R$ 10.824,84 referentes à contrapartida do convenente, com vigência estipulada, conforme cláusula terceira, para o período de 18/12/2008, data da publicação do extrato do convênio no DOU (peça 2, pag. 37) a 30/4/2010, e previa a apresentação da prestação de contas em até 30 (trinta) dias a partir da data final ou do último pagamento efetuado, caso este ocorresse em data anterior à do encerramento da vigência. Os recursos foram liberados por meio da Ordem Bancária 2008OB001324 (peça 2, p. 38-39) , no valor de R$ 350.000,00, emitida em 18/12/2008.
3.	A prestação de contas foi enviada pelo responsável, por meio Ofício 64/2010, 28/6/2010 (peça 2, p. 45-55) , tendo-lhe sido solicitado o envio de documentação complementar, por meio do Ofício 2442015/DECOM/SESAN/MDS, 28/5/2015 (peça 2, p. 57-59) . Ante a ausência de resposta, procedeu-se à análise técnica, do ponto de vista da execução física, por meio do Parecer Técnico 07/2016-CGSIA/DECOM/SESAN/MDS (peça 2, p. 60-66) . Já a análise financeira empreendida por meio da Nota Técnica 35/2016 - COPC/CGEOF/SESAN/MDSA (peça 2, p. 67-69) recomendou a expedição de notificação ao gestor sobre a reprovação da prestação de contas, o que foi realizado por meio dos expedientes juntados na peça 2, p. 70-86. Não obtendo êxito nessas notificações, o Parecer Financeiro 65/2016-COPC/CGEOF/SESAN/MDS (peça 2, p. 87-89) e o Parecer do Ordenador de Despesas 062/2016 (peça 2, p. 90) , ambos datados de 20/12/2016, concluíram pela instauração da Tomada de Contas Especial.
4.	Consta no quadro do item 15 do Relatório de Tomada de Contas Especial (Peça 6, p. 1-3) a relação das notificações expedidas visando à regularização das contas e/ou ao ressarcimento do dano, não tendo havido manifestação por parte do responsável.
5.	O fundamento para a instauração da Tomada de Contas Especial, conforme os pareceres mencionados no item 3 da presente instrução, foi a impugnação total da prestação de contas apresentada, em razão da impossibilidade de emissão de qualquer juízo de valor acerca da execução do convênio.
6.	Diante do não saneamento das irregularidades apontadas e da não devolução dos recursos, instaurou-se a Tomada de Contas Especial. No Relatório de Tomada de Contas Especial (Peça 6, p. 1-3) , concluiu-se que o prejuízo importaria no valor total dos recursos repassados, imputando-se a responsabilidade ao Sr. Inácio Roberto de Lira Campos, CPF XXX.893.574-XX, Ex-Prefeito Municipal de Cacimba de Areia/PB (Gestões 2005-2008 e 2009-2012) , pois era a pessoa responsável pela gestão dos recursos federais recebidos e não tomou as medidas para que tais recursos fossem corretamente utilizados, sendo, portanto, o responsável pelo prejuízo apurado, no valor original de R$ 350.000,00, a contar de 18/12/2008.
7.	O Relatório de Auditoria 687/2017 da Controladoria Geral da União (peça 18, p. 1-3) também chegou às mesmas conclusões. Após serem emitidos o Certificado de Auditoria e o Parecer do Dirigente de Controle Interno (peças 18, p. 4-5 e 6-7) , bem como o Pronunciamento Ministerial (peça 11, p. 3-4) , o processo foi remetido a este Tribunal.
8.	Na instrução inicial (Peça 22) , analisando-se os documentos nos autos, concluiu-se pela necessidade de realização de diligências saneadoras ao Banco do Brasil.
9.	Em cumprimento ao pronunciamento da Secex-TCE (peça 24) , foi realizada diligência proposta na Instrução Inicial, por meio do Ofício 0102/2018-TCU/Secex-TCE, de 24/5/2018 (peça 25) , reiterado pelo Ofício 1442/2018-TCU/Secex-TCE, de 6/9/2018 (peça 27) . 
10.	Em resposta à diligência promovida por esta Secretaria, o Banco do Brasil, conforme Ofício CENOP SJ 2018/34396717, de 25/10/20108 (peça 29) , encaminhou os extratos bancários da conta corrente 30.886-2, da agência 0151-1, e demais documentos solicitados na diligência, juntados nas peças 30-33.
11.	Na instrução de peça 34 foi proposta a citação do responsável Inácio Roberto de Lira Campos, CPF XXX.893.574-XX, Ex-Prefeito Municipal de Cacimba de Areia/PB (Gestões 2005-2008 e 2009-2012) , em razão da irregularidade e conduta reproduzida abaixo:
	 Ocorrência: impugnação total das despesas realizadas com recursos do Convênio 76/2008-Sesan (Siafi 636907) , celebrado com o então Ministério do Desenvolvimento Social e Combate à Fome, tendo por objeto implantar o Programa de Aquisição de Alimentos - Compra Direta Local da Agricultura Familiar, por meio da aquisição de produtos agropecuários produzidos por agricultores familiares, que se enquadrem no Programa Nacional de Fortalecimento da Agricultura Familiar - PRONAF, e que se destinem ao atendimento das demandas de suplementação alimentar e nutricional dos programas sociais da localidade de Cacimba de Areia/PB;
	Débito
	Valor (R$) 
	Data

	350.000,00
	18/12/2008

	Valor atualizado do débito em 12/2/2019: R$ 621.005,00
	Responsável: Inácio Roberto de Lira Campos, CPF XXX.893.574-XX, Ex-Prefeito Municipal de Cacimba de Areia/PB (Gestões 2005-2008 e 2009-2012) :
	 Condutas:	
	Deixar de demonstrar o cumprimento da Etapa/Fase 1.1 do Plano de trabalho (Apoiar os agricultores familiares por meio da compra de seus produtos) , em face da efetiva demonstração do quantitativo de agricultores beneficiado, uma vez que a documentação enviada não permitia identificar o real quantitativo de agricultores que participaram do programa, os valores que cada um recebeu, nem a quantidade de alimentos adquiridos para confronto com as doações de alimentos às entidades beneficiárias;
Deixar de demonstrar que a seleção e o cadastramento dos agricultores familiares tenham atendido às disposições do Manual de Normas do Programa de Aquisição de Alimentos do concedente, conforme exigido no item 2.2.1 do Termo de Convênio 76/2008-Sesan, Siafi 636907 (peça 2, p. 27) ;
	Deixar de demonstrar o cumprimento dos procedimentos corretos de liquidação dos pagamentos, conforme exigências contidas na Cláusula Nona do Termo de Convênio 76/2008-Sesan, Siafi 636907 (peça 2, p. 33) , descumprindo-se igualmente as exigências do item 2.2.5 do referido termo, no tocante à demonstração da manutenção atualizada da escrituração contábil especifica dos atos e fatos relativos à execução e operacionalização do Convênio (peça 2, p. 28) ;
	Nexo de causalidade: Ao deixar de demonstrar corretamente o cumprimento das etapas do Plano de Trabalho e ao descumprir as exigências do Convênio quanto à seleção e ao cadastramento dos agricultores familiares, bem como aos procedimentos de liquidação dos pagamentos, o responsável impediu a verificação da regular execução das despesas efetuadas com os recursos recebidos mediante o Convênio 76/2008-Sesan, Siafi 636907;
	Dispositivos violados: Constituição Federal art. 37, caput, c/c art. 70, parágrafo único; art. 58 da Portaria Interministerial MPOG/MF/CGU 127, de 29/5/2008; Cláusula Segunda, itens 2.2.1, 2.2.5, e Cláusulas Nona e Décima do Termo de Convênio 76/2008-Sesan, Siafi 636907;
	Evidências: Termo de Convênio 76/2008-Sesan, Siafi 636907 (peça 2, p. 26-36) ; Ofício 64/2010, 28/6/2010 (peça 2, p. 45-55) ; Ofício 2442015/DECOM/SESAN/MDS, 28/5/2015 (peça 2, p. 57-59) ; Parecer Financeiro 65/2016-COPC/CGEOF/SESAN/MDS (peça 2, p. 87-89) ; e Relatório de Tomada de Contas Especial (Peça 6) .
Em cumprimento ao despacho do Ministro-Relator (peça 37) , foi efetuada a citação do responsável, nos moldes adiante:
	Comunicação: Ofício 4076/2019-TCU/Secex-TCE (peça 39) 
 Data da Expedição: 14/6/2019
Data da Ciência: não houve (Ausente) (peça 40) 
Observação: Ofício enviado para o endereço do responsável, conforme pesquisa de endereço no sistema da Receita Federal.
	
	Comunicação: Ofício 9208/2019-TCU/Seproc (peça 41) 
Data da Expedição: 31/10/2019
Data da Ciência: não houve (Mudou-se) (peça 42) 
Observação: mesmo endereço anterior
	
	Comunicação: Ofício 2780/2020-TCU/Seproc (peça 44) 
Data da Expedição: 5/2/2020
Data da Ciência: não houve (Mudou-se) (peça 47) 
Observação: Ofício enviado para o endereço do responsável, conforme pesquisa de endereço no RENACH.
	
	Comunicação: Ofício 2781/2020-TCU/Seproc (peça 45) 
Data da Expedição: 5/2/2020
Data da Ciência: não houve (Endereço insuficiente) (peça 48) 
Observação: Ofício enviado para o endereço do responsável, conforme pesquisa de endereço no sistema da Receita Federal.
	
	Comunicação: Ofício 2782/2020-TCU/Seproc (peça 46) 
Data da Expedição: 5/2/2020
Data da Ciência: não houve (Desconhecido) (peça 54) 
Observação: Ofício enviado para o endereço do responsável, conforme pesquisa de endereço no sistema da Receita Federal.
	
	Comunicação: Ofício 9221/2020-TCU/Seproc (peça 50) 
Data da Expedição: 12/3/2020
Data da Ciência: não houve (Mudou-se) (peça 56) 
Observação: Ofício enviado para o endereço do responsável, conforme pesquisa de endereço no sistema da Receita Federal
	
	Comunicação: Ofício 9222/2020-TCU/Seproc (peça 51) 
Data da Expedição: 12/3/2020
Data da Ciência: não houve (Ausente) (peça 55) 
Observação: Ofício enviado para o endereço do responsável, conforme pesquisa de endereço no RENACH
	
	Comunicação: Ofício 9332/2020-TCU/Seproc (peça 52) 
Data da Expedição: 13/3/2020
Data da Ciência: não houve (Endereço Insuficiente) (peça 57) 
Observação: Ofício enviado para o endereço do responsável, conforme pesquisa de endereço no sistema da Receita Federal
	
	Comunicação: Ofício 9333/2020-TCU/Seproc (peça 53) 
Data da Expedição: 13/3/2020
Data da Ciência: não houve (Outros) (peça 59) 
Observação: Ofício enviado para o endereço do responsável, conforme pesquisa de endereço no sistema da Receita Federal
	
	Comunicação: Ofício 21389/2020-TCU/Seproc (peça 62) 
Data da Expedição: 11/5/2020
Data da Ciência: não houve (Mudou-se) (peça 63) 
Observação: Ofício enviado para o endereço do responsável, conforme pesquisa de endereço no RENACH
	
	Comunicação: Edital 0604/2020 - Seproc (peça 60) 
Data da Publicação: 26/5/2020
Fim do prazo para a defesa: 10/6/2020
	
Conforme Despacho de Conclusão das Comunicações Processuais (peça 64) , as providências inerentes às comunicações processuais foram concluídas. 
Transcorrido o prazo regimental, o responsável permaneceu silente, devendo ser considerados revel, nos termos do art. 12, §3º, da Lei 8.443/1992.
ANÁLISE DOS PRESSUPOSTOS DE PROCEDIBILIDADE DA IN/TCU 71/2012
Apreciação do Prejuízo ao Contraditório e Ampla Defesa
	Verifica-se que não houve o transcurso de mais de dez anos desde o fato gerador sem que tenha havido a notificação dos responsáveis pela autoridade administrativa federal competente (art. 6º, inciso II, c/c art. 19 da IN/TCU 71/2012, modificada pela IN/TCU 76/2016) , uma vez que o fato gerador da irregularidade sancionada ocorreu em 18/12/2008, e o responsável foi notificado sobre as irregularidades pela autoridade administrativa competente conforme abaixo:
Inácio Roberto de Lira Campos, em 30/6/2016 (peça 2, p. 70-71) , recebido em 12/8/2016, conforme AR, peça 2, p. 72.
Valor de Constituição da TCE 	
	Verifica-se, ainda, que o valor atualizado do débito apurado (sem juros) em 1/1/2017 é de R$ 579.565,00, portanto superior ao limite mínimo de R$ 100.000,00, na forma estabelecida nos arts. 6º, inciso I, e 19 da IN/TCU 71/2012, modificada pela IN/TCU 76/2016. 
OUTROS PROCESSOS/DÉBITOS NOS SISTEMAS DO TCU COM OS MESMOS RESPONSÁVEIS
	Informa-se que não foi encontrado débito imputável ao responsável em outros processos no Tribunal:
	Responsável
	Processos

	Inácio Roberto de Lira Campos
	Processo 017.973/2011-2 (TCE, aberto) , Processo 026.989/2014-0 (TCE, aberto) , Processo 034.988/2014-9 (TCE, aberto) , Processo 003.243/2015-0 (TCE, aberto) , Processo 013.312/2015-4 (TCE, aberto) , Processo 027.837/2015-7 (TCE, aberto) , Processo 003.494/2016-0 (TCE, encerrado) , Processo 004.020/2016-2 (TCE, encerrado) , Processo 040.164/2018-7 (TCE, aberto) , Processo 029.158/2018-4 (TCE, aberto) , Processo 005.933/2019-6 (TCE, aberto) , Processo 034.277/2019-6 (CBEX, encerrado) .

A tomada de contas especial está, assim, devidamente constituída e em condição de ser instruída.
EXAME TÉCNICO
Da validade das notificações:
	Preliminarmente, cumpre tecer breves considerações sobre a forma como são realizadas as comunicações processuais no TCU. A esse respeito, destacam-se o art. 179, do Regimento Interno do TCU (Resolução 155, de 4/12/2002) e o art. 4º, inciso III, § 1º, da Resolução TCU 170, de 30 de junho de 2004, in verbis:
Art. 179. A citação, a audiência ou a notificação, bem como a comunicação de diligência, farse-ão:
I - mediante ciência da parte, efetivada por servidor designado, por meio eletrônico, fac-símile, telegrama ou qualquer outra forma, desde que fique confirmada inequivocamente a entrega da comunicação ao destinatário;
II - mediante carta registrada, com aviso de recebimento que comprove a entrega no endereço do destinatário;
III - por edital publicado no Diário Oficial da União, quando o seu destinatário não for localizado
 (...) 
Art. 3º As comunicações serão dirigidas ao responsável, ou ao interessado, ou ao dirigente de órgão ou entidade, ou ao representante legal ou ao procurador constituído nos autos, com poderes expressos no mandato para esse fim, por meio de:
I - correio eletrônico, fac-símile ou telegrama;
II - servidor designado;
III - carta registrada, com aviso de recebimento;
IV - edital publicado no Diário Oficial da União, quando o seu destinatário não for localizado, nas hipóteses em que seja necessário o exercício de defesa.
Art. 4º. Consideram-se entregues as comunicações:
I - efetivadas conforme disposto nos incisos I e II do artigo anterior, mediante confirmação da ciência do destinatário;
II - realizadas na forma prevista no inciso III do artigo anterior, com o retorno do aviso de recebimento, entregue comprovadamente no endereço do destinatário;
III - na data de publicação do edital no Diário Oficial da União, quando realizadas na forma prevista no inciso IV do artigo anterior.
§ 1º O endereço do destinatário deverá ser previamente confirmado mediante consulta aos sistemas disponíveis ao Tribunal ou a outros meios de informação, a qual deverá ser juntada ao respectivo processo.
 (...) 
	Bem se vê, portanto, que a validade da citação via postal não depende de que o aviso de recebimento seja assinado pelo próprio destinatário da comunicação, o que dispensa, no caso em tela, a entrega do AR em "mãos próprias". A exigência da norma é no sentido de o Tribunal verificar se a correspondência foi entregue no endereço correto, residindo aqui a necessidade de certeza inequívoca. 
	Não é outra a orientação da jurisprudência do TCU, conforme se verifica dos julgados a seguir transcritos:
São válidas as comunicações processuais entregues, mediante carta registrada, no endereço correto do responsável, não havendo necessidade de que o recebimento seja feito por ele próprio (Acórdão 3648/2013-TCU-Segunda Câmara, Relator Ministro JOSÉ JORGE) ;
É prescindível a entrega pessoal das comunicações pelo TCU, razão pela qual não há necessidade de que o aviso de recebimento seja assinado pelo próprio destinatário. Entregandose a correspondência no endereço correto do destinatário, presume-se o recebimento da citação. (Acórdão 1019/2008-TCU-Plenário, Relator Ministro BENJAMIN ZYMLER) ;
As comunicações do TCU, inclusive as citações, deverão ser realizadas mediante Aviso de Recebimento - AR, via Empresa Brasileira de Correios e Telégrafos, bastando para sua validade que se demonstre que a correspondência foi entregue no endereço correto. (Acórdão 1526/2007-TCU-Plenário, Relator Ministro AROLDO CEDRAZ) .
A validade do critério de comunicação processual do TCU foi referendada pelo Supremo Tribunal Federal, nos termos do julgamento do MS-AgR 25.816/DF, por meio do qual se afirmou a desnecessidade da ciência pessoal do interessado, entendendo-se suficiente a comprovação da entrega do "AR" no endereço do destinatário:
Ementa: agravo regimental. Mandado de segurança. Desnecessidade de intimação pessoal das decisões do tribunal de contas da união. art. 179 do regimento interno do TCU. Intimação do ato impugnado por carta registrada, iniciado o prazo do art. 18 da lei nº 1.533/51 da data constante do aviso de recebimento. Decadência reconhecida. Agravo improvido.
O envio de carta registrada com aviso de recebimento está expressamente enumerado entre os meios de comunicação de que dispõe o Tribunal de Contas da União para proceder às suas intimações.
O inciso II do art. 179 do Regimento Interno do TCU é claro ao exigir apenas a comprovação da entrega no endereço do destinatário, bastando o aviso de recebimento simples. 
Da revelia do responsável Inácio Roberto de Lira Campos
No caso vertente, a citação do responsável se deu em endereços provenientes de pesquisas de endereços realizadas pelo TCU (vide parágrafos acima) , porquanto, devido ao insucesso de realizar a citação em endereços constantes no sistema CPF da Receita (peça 38) , buscou-se a notificação em endereços provenientes de sistemas públicos (Renach - peça 43) e das bases de dados do próprio TCU. A entrega dos ofícios citatórios nesses endereços não ficou comprovada, razão pela qual promoveu-se a notificação por edital publicado no Diário Oficial da União (peças 60 e 61) 
Importante destacar que, antes de promover a citação por edital, para assegurar a ampla defesa, buscaram-se outros meios possíveis para localizar e citar os responsáveis, nos limites da razoabilidade, fazendo juntar aos autos informação comprobatória dos diferentes meios experimentados que restaram frustrados, tal como se demonstrou no item anterior da presente instrução (Acórdão 4851/2017-TCU-Primeira Câmara, Relator Ministro-Substituto Augusto Sherman) .
Nos processos do TCU, a revelia não leva à presunção de que seriam verdadeiras todas as imputações levantadas contra os responsáveis, diferentemente do que ocorre no processo civil, em que a revelia do réu opera a presunção da verdade dos fatos narrados pelo autor (Acórdão 1009/2018-TCU-Plenário, Relator: BRUNO DANTAS; 2369/2013 - TCU - Plenário, Relator: BENJAMIN ZYMLER e 2449/2013 - TCU - Plenário, Relator: BENJAMIN ZYMLER) . Dessa forma, a avaliação da responsabilidade do agente não pode prescindir da prova existente no processo ou para ele carreada. 
Ao não apresentar sua defesa, os responsáveis deixaram de produzir prova da regular aplicação dos recursos sob sua responsabilidade, em afronta às normas que impõem aos gestores públicos a obrigação legal de, sempre que demandados pelos órgãos de controle, apresentar os documentos que demonstrem a correta utilização das verbas públicas, a exemplo do contido no art. 93 do Decreto-Lei 200/1967: "Quem quer que utilize dinheiros públicos terá de justificar seu bom e regular emprego na conformidade das leis, regulamentos e normas emanadas das autoridades administrativas competentes." 
Mesmo as alegações de defesa não sendo apresentadas, considerando o princípio da verdade real que rege esta Corte, procurou-se buscar, em manifestações dos responsáveis na fase interna desta Tomada de Contas Especial, se havia algum argumento que pudesse ser aproveitado a seu favor. No entanto, o responsável não apresentou argumentos na fase interna.
Em se tratando de processo em que a parte interessada não se manifestou acerca das irregularidades imputadas, não há elementos para que se possa efetivamente aferir e reconhecer a ocorrência de boa-fé na conduta dos responsáveis, podendo este Tribunal, desde logo, proferir o julgamento de mérito pela irregularidade das contas, conforme os termos dos §§ 2º e 6º do art. 202 do Regimento Interno do TCU. (Acórdão 2064/2011-TCU-Primeira Câmara (relator: Ubiratan Aguiar) , 6.182/2011-TCU-1ª Câmara (relator: Weber de Oliveira) , 4.072/2010-TCU-1ª Câmara (Relator: Valmir Campelo) , 1.189/2009-TCU-1ª Câmara (Relator: Marcos Bemquerer) , 731/2008-TCU-Plenário (Relator: Aroldo Cedraz) . Ressalta-se que a análise da boa-fé relativa a pessoa jurídica de direito privado é realizada considerando as condutas de seus administradores, uma vez que os atos destes obrigam a pessoa jurídica, desde que exercidos nos limites dos poderes definidos no ato constitutivo do ente, nos termos do art. 47 do Código Civil (Acórdão 1723/2016-TCU-Plenário, Ministro-Relator Raimundo Carrero) .
Dessa forma, o responsável Inácio Roberto de Lira Campos deve ser considerado revel, nos termos do art. 12, §3º, da Lei 8.443/1992, devendo as contas serem julgadas irregulares, condenando-o ao débito apurado.
Prescrição da Pretensão Punitiva
	Vale ressaltar que a pretensão punitiva do TCU, conforme Acórdão 1441/2016-TCU-Plenário, Relator: Benjamin Zymler, que uniformizou a jurisprudência acerca dessa questão, subordina-se ao prazo geral de prescrição indicado no art. 205 do Código Civil, que é de dez anos, contado da data de ocorrência da irregularidade sancionada, nos termos do art. 189 do Código Civil, sendo este prazo interrompido pelo ato que ordenar a citação, a audiência ou a oitiva dos responsáveis.
No caso em exame, ocorreu a prescrição, uma vez que a irregularidade sancionada ocorreu em 18/12/2008, e o ato de ordenação da citação ocorreu em 22/3/2019.
CONCLUSÃO
	Em face da análise promovida na seção "Exame Técnico", verifica-se que o responsável Inácio Roberto de Lira Campos não logrou comprovar a boa e regular aplicação dos recursos, instado a se manifestar, optou pelo silêncio, configurando a revelia, nos termos do §3º, do art. 12, da Lei 8.443/1992. Ademais, inexistem nos autos elementos que demonstrem a boa-fé do responsável ou a ocorrência de outras excludentes de culpabilidade.
Vale ressaltar que a jurisprudência pacífica nesta Corte é no sentido da imprescritibilidade das ações de ressarcimento ao erário (Súmula TCU 282) . Dessa forma, identificado dano ao erário, devese instaurar e julgar o processo de tomada de contas especial para responsabilizar seus agentes causadores, respeitando o direito ao contraditório e à ampla defesa, independentemente de quando ocorreram os atos impugnados.
Verifica-se também que houve a prescrição da pretensão punitiva, conforme análise já realizada.
	Tendo em vista que não constam dos autos elementos que permitam reconhecer a boa-fé do responsável, sugere-se que as suas contas sejam julgadas irregulares, nos termos do art. 202, § 6º, do Regimento Interno do TCU, com a imputação do débito atualizado monetariamente e acrescido de juros de mora, nos termos do art. 202, §1º do Regimento Interno do TCU, descontado o valor eventualmente recolhido.
Por fim, como não houve elementos que pudessem modificar o entendimento acerca das irregularidades em apuração, mantém-se a matriz de responsabilização vista no anexo I.
PROPOSTA DE ENCAMINHAMENTO
Diante do exposto, submetemos os autos à consideração superior, propondo ao Tribunal:
considerar revel o responsável Inácio Roberto de Lira Campos, CPF XXX.893.574-XX, Ex-Prefeito Municipal de Cacimba de Areia/PB (Gestões 2005-2008 e 2009-2012) , para todos os efeitos, dando-se prosseguimento ao processo, com fulcro no art. 12, § 3º, da Lei 8.443/1992; 
julgar irregulares, nos termos dos arts. 1º, inciso I, 16, inciso III, alíneas b e c, da Lei 8.443/1992, c/c os arts. 19 e 23, inciso III, da mesma Lei, as contas o responsável Inácio Roberto de Lira Campos, CPF XXX.893.574-XX, Ex-Prefeito Municipal de Cacimba de Areia/PB (Gestões 2005-2008 e 2009-2012) , condenando-o ao pagamento das importâncias a seguir especificadas, atualizadas monetariamente e acrescidas dos juros de mora, calculadas a partir das datas discriminadas até a data da efetiva quitação do débito, fixando-lhe o prazo de quinze dias, para que comprove, perante o Tribunal, o recolhimento das referidas quantias aos cofres do Tesouro Nacional, nos termos do art. 23, inciso III, alínea "a", da citada lei, c/c o art. 214, inciso III, alínea "a", do Regimento Interno do TCU.  
		Débito relacionado ao responsável Inácio Roberto de Lira Campos, CPF XXX.893.574-XX, Ex-Prefeito Municipal de Cacimba de Areia/PB (Gestões 2005-2008 e 2009-2012) 
	Data de ocorrência
	Valor histórico (R$) 

	18/12/2008
	350.000,00

Valor atualizado do débito (com juros) em 15/7/2020: R$ 929.897,68
autorizar, desde logo, a cobrança judicial das dívidas, caso não atendidas a notificação, na forma do disposto no art. 28, inciso II, da Lei 8.443/1992;
autorizar também, desde logo, se requerido, com fundamento no art. 28, inciso I, da Lei 8.443, de 1992, c/c o art. 217, §§ 1º e 2º do Regimento Interno do TCU, o parcelamento da (s) dívida (s) em até 36 parcelas, incidindo, sobre cada parcela, corrigida monetariamente, os correspondentes acréscimos legais, fixando-lhe o prazo de quinze dias, a contar do recebimento da notificação, para comprovar, perante o Tribunal, o recolhimento da primeira parcela, e de trinta dias, a contar da parcela anterior, para comprovar os recolhimentos das demais parcelas, devendo incidir, sobre cada valor mensal, atualizado monetariamente, os juros de mora devidos, no caso do débito, na forma prevista na legislação em vigor, alertando os responsáveis de que a falta de comprovação do recolhimento de qualquer parcela importará o vencimento antecipado do saldo devedor, nos termos do § 2º do art. 217 do Regimento Interno deste Tribunal; 
enviar cópia do Acórdão a ser prolatado, bem como do Relatório e do Voto que o fundamentarem à Procuradoria da República no Estado da Paraíba/PB, nos termos do à § 3º do art. 16 da Lei 8.443/1992, c/c o § 7º do art. 209 do Regimento Interno do TCU, para adoção das medidas cabíveis; e
enviar cópia do Acórdão que vier a ser proferido ao Ministério da Cidadania e ao responsável, para ciência, informando que a presente deliberação, acompanhada do Relatório e do Voto que a fundamenta, está disponível para a consulta no endereço www.tcu.gov.br/acordaos, além de esclarecer que, caso requerido, o TCU poderá fornecer sem custos as correspondentes cópias, de forma impressa."
 2.	O Ministério Público junto ao TCU manifestou-se de acordo com a proposta da unidade técnica. Transcrevo parecer do Parquet: 
"Trata-se de Tomada de Contas Especial (TCE)  instaurada pelo Ministério do Desenvolvimento Social e Agrário, em desfavor do Sr. Inácio Roberto de Lira Campos, ex-Prefeito de Cacimba de Areia/PB, em razão da impugnação total das despesas realizadas com recursos do Convênio 76/2008- Sesan - Siafi 636907 (peça 2, p. 26-36) , celebrado entre o então Ministério do Desenvolvimento Social e Combate à Fome e a Prefeitura Municipal de Cacimba de Areia/PB. 
O objeto da avença consistiu em " apoio financeiro para implantar o Programa de Aquisição de Alimentos - Compra Direta Local da Agricultura Familiar, por meio da aquisição de produtos agropecuários produzidos por agricultores familiares, que se enquadrem no Programa Nacional de Fortalecimento da Agricultura Familiar - PRONAF, e que se destinem ao atendimento das demandas de suplementação alimentar e nutricional dos programas sociais da localidade de Cacimba de Areia/PB", conforme Plano de Trabalho (peça 2, p. 1-5) .
O fundamento para a instauração da Tomada de Contas Especial pelo concedente foi a impugnação total da prestação de contas apresentada, em razão da impossibilidade de emissão de juízo de valor acerca da execução do convênio.
Concluiu-se que o prejuízo corresponderia ao valor total dos recursos repassados, R$ 350.000,00, imputando-se a responsabilidade ao Sr. Inácio Roberto de Lira Campos, ex-Prefeito (Gestões 2005-2008 e 2009-2012) pelo prejuízo apurado.
Já na fase externa da TCE, após a realização de diligências pela Unidade Técnica, promoveu-se a citação do responsável.
Devidamente notificado por meio de edital, o responsável permaneceu silente, ensejando a proposta da SecexTCE (peças 65-67) no sentido de declarar a revelia do Sr. Inácio Roberto de Lira Campos, bem como de julgamento pela irregularidade de suas contas, com imputação de débito no valor apurado, sem, contudo, aplicação de multa, diante da prescrição da pretensão punitiva.
Este representante do Parquet manifesta concordância parcial com a proposta oferecida pela Unidade Técnica, divergindo apenas quanto à não aplicação de multa pela incidência do instituto da prescrição da pretensão punitiva.
O ponto de divergência entre este representante do Parquet e a Unidade Técnica consiste na definição dos marcos temporais utilizados para definir a incidência da prescrição punitiva. A Secex-TCE utilizou como marco inicial a data de emissão da ordem bancária para o município.
Contudo, a jurisprudência do TCU considera que, para convênios, o marco inicial de contagem do prazo prescricional corresponde à data da efetiva prestação de contas final. Principalmente neste feito, em que as irregularidades foram detectadas a partir da avaliação da documentação apresentada pelo responsável a título de prestação de contas dos recursos federais por ele geridos (peça 65, p. 2-3) .
 No caso em exame, considerando que a prestação de contas final foi enviada pelo responsável em 28/6/2010 (peça 2, p. 45) , e que o ato que ordenou a citação dos responsáveis foi emitido em 22/3/2019 (peça 37) , verifica-se que não decorreram dez anos entre as datas mencionadas. Portanto, com a interrupção do curso do prazo prescricional, conclui-se pela não ocorrência da prescrição.
Do exposto, este representante do Ministério Público de Contas da União aquiesce parcialmente à proposta de encaminhamento da Unidade Técnica (peças 65-67) , sugerindo, adicionalmente, a aplicação da multa prevista no art. 57 da Lei Orgânica do TCU ao Sr. Inácio Roberto de Lira Campos."
É o relatório.

não há

Procurador Rodrigo Medeiros de Lima.

TOMADA DE CONTAS ESPECIAL. CONVÊNIO. APOIO FINANCEIRO PARA IMPLANTAR O PROGRAMA DE AQUISIÇÃO DE ALIMENTOS. PRESTAÇÃO DE CONTAS INCOMPLETA, CONTENDO APENAS O RELATÓRIO DE CUMPRIMENTO DO OBJETO. IMPOSSIBILIDADE DE EXAMINAR A BOA E REGULAR APLICAÇÃO DOS RECURSOS REPASSADOS. CITAÇÃO DO EX-PREFEITO. REVELIA. CONTAS IRREGULARES. DÉBITO. MULTA.

TOMADA DE CONTAS ESPECIAL (TCE)

Secretaria de Controle Externo de Tomada de Contas Especial (SecexTCE).

Trata-se de tomada de contas especial instaurada pelo então Ministério do Desenvolvimento Social e Agrário em razão da impugnação total das despesas realizadas com recursos do Convênio 76/2008-Sesan (Siafi 636907) , celebrado entre o então Ministério do Desenvolvimento Social e Combate à Fome e o Município de Cacimba de Areia/PB, tendo por objeto o apoio financeiro para implantar o Programa de Aquisição de Alimentos naquela cidade.
2.	O ajuste em comento foi estipulado em R$ 360.824,84, sendo R$ 350.000,00 à conta do poder concedente e R$ 10.824,84 referentes à contrapartida do convenente. A vigência compreendeu o período entre 18/12/2008 e 30/4/2010, com prazo para a prestação de contas de até trinta dias após o encerramento da vigência do termo. 
3.	Em 28/6/2010, por meio do Ofício 64/2010, o ex-prefeito encaminhou a prestação de contas, mas nela só havia o relatório de cumprimento do objeto. Quase cinco anos depois (28/5/2015) , o então Ministério do Desenvolvimento Social e Combate à Fome solicitou o envio de documentação complementar, mas não obteve êxito em tal objetivo, o que levou à instauração da presente tomada de contas especial. 
4.	Encaminhado o processo ao TCU, o ex-prefeito de Cacimba de Areia/PB Inácio Roberto de Lira Campos (Gestões 2005-2008 e 2009-2012) foi citado em razão da impugnação total das despesas realizadas com recursos do convênio em apreço, em especial por não ter demonstrado o quantitativo de agricultores beneficiados, os valores que cada um recebeu e a quantidade de alimentos adquiridos.
5.	Frustradas as dez tentativas de localizá-lo nos seus endereços cadastrados nas bases de dados dos sistemas da Receita Federal e do Renach disponíveis ao Tribunal e não havendo registro de outro endereço do responsável nos sistemas de consulta do Tribunal, promoveu-se a sua citação por edital.
6.	Regularmente citado para apresentar alegações de defesa e/ou recolher ao Tesouro Nacional o montante de recursos recebidos, o responsável não compareceu aos autos nem recolheu os débitos. Dessa forma, resta caracterizada a sua revelia, nos termos do art. 12, § 3º, da Lei 8.443/1992.
7.	Convém relembrar que, nos processos do TCU, a revelia não leva à presunção de que seriam verdadeiras todas as imputações levantadas contra o responsável, diferentemente do que ocorre no processo civil, em que a revelia do réu opera a presunção da verdade dos fatos narrados pelo autor. Desse modo, a avaliação da responsabilidade do agente não pode prescindir da prova existente no processo ou para ele carreada.
8.	Contudo, noto que o responsável também não se manifestou na fase interna desta tomada de contas especial. Assim sendo, concentrando minha análise sobre a documentação juntada aos autos pelo tomador, considero não haver argumentos que possam ser utilizados para afastar a irregularidade a ele imputada, nem elementos que permitam reconhecer a ocorrência de boa-fé em sua conduta.
9.	Importante destacar que a jurisprudência desta Corte é firme no tocante à responsabilidade pessoal do gestor pela comprovação da boa e regular aplicação dos recursos federais recebidos mediante convênio ou instrumentos congêneres. Nesse contexto, todo aquele que utiliza ou gerencia recursos públicos, por dever constitucional e legal, submete-se ao encargo de demonstrar o correto emprego dos valores federais, nos termos dos arts. 37, caput, e 70, parágrafo único, da Constituição de 1988, do art. 93 do Decreto-Lei 200/1967 e, no caso em apreço, também dos arts. 6º a 8º, da Portaria MDS 625/2010.
10.	Portanto, não havendo nos autos elementos que possam comprovar a regularidade na aplicação dos recursos transferidos ou permitir a conclusão pela boa-fé, aquiesço ao encaminhamento alvitrado pela unidade técnica no sentido de julgar irregulares as presentes contas e condenar o responsável ao pagamento do débito apurado. Acompanho também o ajuste sugerido pelo MPTCU para que também seja aplicada a multa prevista no art. 57 da Lei 8.443/1992.
11.	Observo não ter ocorrido a prescrição do débito e da multa. Destaco, inicialmente, que ainda pairam diversas dúvidas sobre o conteúdo e a extensão do julgado proferido no RE 636.886-AL, conforme expus no voto condutor do Acórdão 11532/2020-TCU-Primeira Câmara:
"25. [...] não se sabe qual o dies a quo (a data de ocorrência do fato irregular ou a do seu conhecimento pelo TCU) e quais seriam as hipóteses de interrupção da prescrição. Da mesma forma, não é certo se a Corte Maior modulará os efeitos de sua decisão, nos termos do art. 927, § 3º, do Código de Processo Civil:
'3º Na hipótese de alteração de jurisprudência dominante do Supremo Tribunal Federal e dos tribunais superiores ou daquela oriunda de julgamento de casos repetitivos, pode haver modulação dos efeitos da alteração no interesse social e no da segurança jurídica.'
26. Ademais, a Exma. Ministra Rosa Weber proferiu, recentemente, em 17/8/2020, decisão monocrática na qual reconheceu a incidência do prazo decenal do Código Civil sobre os processos de controle externo que apuram a ocorrência de débito (MS 34.467/DF) . Em suas palavras:
'8. Vale dizer, portanto, que a atuação do TCU em tomada de contas especial, por não constituir via própria para a apuração de ato doloso tipificado na Lei de Improbidade Administrativa, se encontra submetida a prazo prescricional.
[...]
16. Anoto que, no âmbito das relações jurídicas de direito privado, ressalvados casos especiais, como o da prestação de contas de quantias recebidas pelo advogado de seu cliente (art. 25-A da Lei nº 8.906/1994) , a pretensão de exigir contas está regulada pelo prazo prescricional decenal veiculado no art. 205 do Código Civil, como se extrai de precedentes do Superior Tribunal de Justiça (AgRg no AREsp 449.544/MS, Rel. Min. Maria Isabel Gallotti; AgRg no AREsp 642.576/PR, Rel. Min. Marco Aurélio Bellizze; e AgRg no AREsp 616.736/DF, Rel. Min. Luis Felipe Salomão) .
17. Não vislumbro justificativa para que o prazo prescricional adotado, como regra, em relações jurídicas de direito privado, não seja observado em tomada de contas especial, voltada a fiscalizar o uso de dinheiro público.' (grifos acrescidos) .
27. Diante de todas as dúvidas ainda existentes sobre a extensão da decisão proferida no RE 636.886 e da aparente indefinição do STF sobre o prazo prescricional incidente sobre os processos de controle externo, opto por aplicar ao caso em exame os entendimentos jurisprudenciais do TCU e do próprio STF, ainda vigentes, que reconhecem a imprescritibilidade dos débitos apurados pelo TCU."
12. 	Há incerteza até mesmo quanto ao regime jurídico de prescrição aplicável ao processo de tomada de contas especial, no órgão instaurador e posteriormente na Corte de Contas. Isso porque o RE 636.886 tratou da ação de execução de acórdão do TCU, tendo decidido pela aplicação da Lei 6.830/1980 (Lei de Execução Fiscal) nessa etapa processual.
13. 	Essa premissa é muito clara na seguinte passagem do voto proferido pelo Ministro Alexandre de Moraes, ao tratar dos pressupostos iniciais para o seu convencimento:
"Após a conclusão da tomada de contas, com a apuração do débito imputado ao jurisdicionado, a decisão do TCU formalizada em acórdão terá eficácia de título executivo e será executada conforme o rito previsto na Lei de Execução Fiscal (Lei 6.830/1980) , por enquadrar-se no conceito de dívida ativa não tributária da União, conforme estatui o art. 39, § 2º, da Lei 4.320/1964 [...].
Desse modo, entendo que, no caso, não há que se falar em imprescritibilidade, aplicando-se, integralmente, o disposto no artigo 174 do Código Tributário Nacional c/c art. 40 da Lei 6.830/1980, que rege a Execução Fiscal e fixa em cinco anos, respectivamente, o prazo para a cobrança do crédito fiscal e para a declaração da prescrição intercorrente."
14. 	Dessa forma, se há certeza em relação à posição do Supremo Tribunal Federal (STF) quanto à prescritibilidade do processo de controle externo para a constituição de débito, em face da própria incidência, a reverso, da Súmula STF 150 (prescreve a execução no mesmo prazo de prescrição da ação) , há muitas incertezas no que concerne às regras da contagem do prazo, aos marcos inicial e interruptivo, enfim, quanto ao regime jurídico aplicável ao tema. Isso obstaculiza a aplicação, no caso concreto, da mudança de entendimento do STF sobre o tema, consubstanciada no RE 636.886.
15.	Sendo assim, diante de todas essas dúvidas, julgo adequado, como medida de prudência, e no legítimo espaço de atuação constitucional deste Tribunal, aplicar a jurisprudência vigente nesta Corte de Contas a respeito da prescrição do débito até que todos esses relevantes aspectos sejam elucidados, seja com a apreciação dos embargos de declaração pelo STF, seja mediante novo incidente de uniformização de jurisprudência nesta Casa, em momento futuro, na hipótese de a Corte Suprema não esclarecer todos os pontos acima suscitados.
16.	Diante disso, considerando que recentes decisões deste Tribunal, prolatadas após a mencionada deliberação do STF, adotaram a tese da imprescritibilidade da pretensão ressarcitória no âmbito do controle externo (Acórdão 5236/2020-TCU-Primeira Câmara, 6.171/2020-2ª Câmara, 6.084/2020-1ª Câmara, 5.681/2020-2ª Câmara, 6.846/2020-2ª Câmara, 6.676/2020-2ª Câmara, 6.707/2020-2ª Câmara, 6.473/2020-1ª Câmara, 6.466/2020-1ª Câmara, 6.465/2020-1ª Câmara, dentre outros) , opto por seguir a mesma linha nestes autos, aplicando a tese da imprescritibilidade do débito e mantendo a posição vigente nesta Casa quanto ao prazo prescricional da pretensão punitiva, nos termos do que restou decidido no incidente de uniformização de jurisprudência apreciado pelo Acórdão 1441/2016-TCU-Plenário.
17.	Ainda que restasse decidido pela incidência do Código Civil ou da Lei 9.873/1999, no caso concreto não teria havido a prescrição da ação de ressarcimento ao Erário, tampouco da multa. 
18.	A irregularidade ocorreu em 28/6/2010, data da apresentação da prestação de contas, enquanto a citação do jurisdicionado (marco interruptivo previsto na Lei 10.406/2002) foi autorizada em 22/3/2019. Portanto, de acordo com o diploma civil, não houve a perda da pretensão do Tribunal. 
19.	Além da citação, a Lei 9.873/1999 prevê outros marcos interruptivos que reiniciam a contagem do prazo, como é o caso da prática de qualquer ato inequívoco que importe apuração do fato (art. 2º, II) . Essa hipótese legal se enquadra perfeitamente na iniciativa do então Ministério do Desenvolvimento Social e Combate à Fome, que solicitou, em 28/5/2015, o envio de documentação complementar da prestação de contas. 
20.	A multa também não está prescrita. Afinal, de acordo com decisão proferida em incidente de uniformização da jurisprudência (Acórdão 1441/2016-TCU-Plenário) , consolidou-se o entendimento de que a pretensão punitiva do Tribunal está sujeita ao disposto no Código Civil (prazo decenal) , cabendo neste caso as mesmas observações já feitas em relação à ação de ressarcimento. 
21.	Ante o exposto, acolhendo integralmente os pareceres precedentes, inclusive os ajustes propostos pelo MPTCU, manifesto-me por que o Tribunal aprove o acórdão que ora submeto à apreciação deste Colegiado.
	TCU, Sala das Sessões, em 29 de junho de 2021.
BENJAMIN ZYMLER 
Relator